【裁判字號】    91,訴,129
【裁判日期】    900226
【裁判案由】    違反野生動物保育法
【裁判全文】
臺灣高雄地方法院刑事判決                          九十一年度訴字第一二九號
    公  訴  人  臺灣高雄地方法院檢察署檢察官
    被      告  甲○○
右列被告因違反野生動物保護法案件，經檢察官提起公訴（九十年度偵字第二一三九
二號），本院判決如左：
    主  文
甲○○違反野生動物保育法第三十五條第一項規定，未經主管機關同意，意圖販賣而
陳列珍貴稀有野生動物產製品，處有期徒刑拾月，緩刑年，緩刑期內付保護管束。
眼鏡蛇貳隻，雨傘節蛇頭壹拾壹個、眼鏡蛇蛇頭陸個沒收。
    事  實
一、甲○○係設於高雄縣鳳山市○○○路八十八之一號「五甲蛇鱉園」餐廳之負責人
    ，明知眼鏡蛇及雨傘節係經主管機關公告珍貴稀有之保育類野生動物，且無族群
    逾越環境容量或本於學術研究或教育目的，經主管機關許可宰殺等情形，竟基於
    宰殺保育類野生動物眼鏡蛇、雨傘節之概括犯意，未經中央主管機關之許可，於
    民國九十年十一月一日在前開「五甲蛇鱉園」內，以每隻新台幣（以下同）三百
    元之代價，連續替不特定之客人宰殺眼鏡蛇、雨傘節，並未經主管機關同意，在
    「五甲蛇鱉園」內，意圖販賣而在其經營之「五甲蛇鱉園」公共場所內陳列宰殺
    後屬於野生動物保育法第三條第六款之野生動物產製品之雨傘節蛇頭十一個、眼
    鏡蛇蛇頭六個，嗣於九十年十一月一日晚上十時四十分許，為行政院農業委員會
    野生動物保護聯合執行小組會同高雄縣警察局鳳山分局五甲派出所員警，在「五
    甲蛇鱉園」內當場查獲眼鏡蛇二隻，及宰殺後之野生動物產製品之雨傘節蛇頭十
    一個、眼鏡蛇蛇頭六個。
二、案經高雄縣警察局鳳山分局移送臺灣高雄地方法院檢察署檢察官偵查起訴。
    理  由
一、訊之被告甲○○對於其在右揭時、地，宰殺保育類野生動物眼鏡蛇、雨傘節，及
    意圖販賣而陳列宰殺後之蛇頭等情，坦承不諱，惟辯稱：眼鏡蛇、雨傘節係客人
    帶過來委託伊宰殺，不知道是保育類野生動物云云。經查，右揭犯罪事實，業據
    被告於警、偵訊中坦承不諱，而行政院農業委員會野生動物保護聯合執行小組會
    同高雄縣警察局鳳山分局五甲派出所員警，於九十年十一月一日晚上十時四十分
    許在被告經營之「五甲蛇鱉園」內當場查獲之蛇二隻、蛇頭共十七個，分別為眼
    鏡蛇二隻，及雨傘節蛇頭十一個、眼鏡蛇蛇頭六個等情，亦經台北市立動物園動
    物專家林青峰當場鑑定屬實，有高雄縣政府野生動物保育聯合執行小組工作及執
    行結果紀錄表、現場查獲之保育類野生動物名稱一覽表各一份及照片十九張在卷
    可稽，眼鏡蛇及雨傘節業經中央主管機關行政院農委會指定屬於野生動物保育法
    第四條第一項第四款之珍貴稀有野生動物，並依法製作名錄公告，歸為保育類野
    生動物名錄動物界有鱗目蝙蝠蛇科，有保育類野生動物名錄節本一份在卷可按，
    且眼鏡蛇及雨傘節之蛇頭係屬於野育法第三條第六款之野生動物產製品，而其產
    製品非經主管機關同意，不得買賣或在公共場所陳列、展示一節，業據政府機關
    公告週知。被告係經營有關蛇類之餐飲為業，業據被告於警訊中供述綦詳，衡情
    ，被告自難諉為不知情。被告以前揭情詞置辯，洵屬卸責之詞，不可採信。此外
    ，復有眼鏡蛇二隻，及宰殺後之野生動物產製品之雨傘節蛇頭十一個、眼鏡蛇蛇
    頭六個扣案可資佐證。綜上，被告右揭違反違反保野生動物保育法之犯行，堪以
    認定。
二、按被告未經主管機關之同意，宰殺珍貴稀有保育類野生動物眼鏡蛇及雨傘節，及
    意圖販賣而陳列宰殺後屬於珍貴稀有野生動物產製品之雨傘節蛇頭十一個、眼鏡
    蛇蛇頭六個，核其所為，分別係違反野生動物保育法第十八條第一項及第三十五
    條第一項之規定，而分別犯同法第四十一條第一項第一款、第四十條第一項第二
    款之罪。被告所為多次宰殺保育類野生動物眼鏡蛇及雨傘節之數行為，時間緊接
    ，所犯罪名相同，顯係出於概括之犯意為之，為連續犯，爰依刑法第五十六條之
    規定以一罪論。被告宰殺眼鏡蛇及雨傘節後，意圖販賣而陳列宰殺後之珍貴稀有
    野生動物產製品蛇頭，所犯前開二罪間，有方法結果之牽連關係，為牽連犯，應
    從一重之野生動物保育法第四十條第一項第二款處斷。公訴人認被告所犯前開二
    罪，犯意各別、罪質各異，行為互殊，應分論併，容有未洽。審酌被告犯罪後坦
    承部分犯行，態度良好，表示悔悟，等一切情狀，量處如主文所示之刑。末查，
    被告前未曾受有期徒刑以上刑之宣告，有臺灣高等法院被告全國前案紀錄表在卷
    可稽，經此次起訴審判後，當能知所警惕，信無再犯之虞，本院認所宣告之主刑
    部分以暫不執行為適當，爰宣告緩刑三年，緩刑期內併付保護管束，用啟自新。
    至扣案之眼鏡蛇二隻，及宰殺後之珍貴稀有野生動物產製品之雨傘節蛇頭十一個
    、眼鏡蛇蛇頭六個，應依野生動物保育法第五十二條第一項之規定沒收。
據上論斷，應依刑事訴訟法第二百九十九條第一項前段，野生動物保育法第四十條第
一項第二款、第四十一條第一項第一款、第五十二條第一項，刑法第十一條、第五十
五條、第五十六條、第七十四條第一款、第九十三條第一項，判決如主文。
本案經檢察官楊婉莉到庭執行職務。
中      華      民      國    九十      年      二      月    二十六    日
                                    臺灣高雄地方法院刑事庭
                                        法  官    涂裕洪
右正本證明與原本無異。
如不服本判決，應於判決送達後十日內，向本院提出上訴狀。
                                        書記官    賴佳慧
中    華    民    國      九十一      年      三      月      一      日
附錄本案論罪科刑法條全文：
野生動物保育法第四十條第一項第二款：
有下列情形之一，處六月以上五年以下有期徒刑，得併科新台幣三十萬元以上一百五
十萬元以下罰金。
二、違反第三十五條第一項規定，未經主管機關同意，買賣或意圖販賣而陳列、展示
    保育類野生動物或瀕臨絕種及珍貴稀有野生動物產製品者。
野生動物保育法第四十一條第一項：
    有下列情形之一，處六月以上五年以下有期徒刑，得併科新臺幣二十萬元以上一百萬
元以下罰金：
    一、未具第十八條第一項第一款之條件，獵捕、宰殺保育類野生動物者。
    二、違反第十八條第一項第二款規定，未經中央主管機關許可、獵捕、宰殺保育
        類野生動物者。
    三、違反第十九條第一項規定，使用禁止之方式，捕獵、宰殺保育類野生動物者
        。


司法院資訊處製作；財團法人民間司法改革基金會備份。
